臺灣臺南地方法院刑事判決　　　　　　　 96年度訴字第113號
公　訴　人　臺灣臺南地方法院檢察署檢察官
被　　　告　乙○○
上列被告因偽造文書等案件，經檢察官提起公訴（95年度偵字第
16946號），被告於準備程序期日就被訴事實為有罪陳述，本院
合議庭裁定由受命法官獨任進行簡式審判程序，判決如下：
    主  文
乙○○行使偽造私文書，足以生損害於公眾及他人，累犯，處有
期徒刑月，如易科罰金，以新臺幣壹仟元折算壹日。
    事實及理由
一、犯罪事實：乙○○前因違反肅清煙毒條例案件、麻醉藥品管
    理條例案件，經法院分別判處有期徒刑3年2月、6月，並定
    應執行刑3年5月確定，於民國91年9月30日假釋期滿未經撤
    銷視為執行完畢；再於93年間因犯行使偽造私文書案件（偽
    造中獎統一發票領款），經臺灣南投地方法院於93年11月15
    日以93年度訴緝字第18號判處有期徒刑6月確定，仍不知謹
    慎行止，其因積欠保養廠款項無力償還，竟意圖為自己不法
    之所有，未經其母甲○○○之同意，在臺南縣佳里鎮同安寮
    89之1號住處，拿取甲○○○所有之佳里郵局帳號000000000
    －00000號帳戶之存摺1本及印章1枚後，接續4次於附表所示
    時間，持上開存摺、印章至臺南縣佳里鎮○○路375號「佳
    里郵局」，在該郵局之郵政存簿儲金提款單上填載上開帳號
    及附表編號1至4所示之金額，並盜蓋甲○○○之印章於前述
    提款單之「請蓋原留印鑑欄」上，表示甲○○○提款之意思
    而偽造提款單私文書，再持以向銀行承辦人員而行使之，使
    承辦人員陷於錯誤，而交付如附表所示之金額，且乙○○於
    每次提領完存款後均將存簿放回原位以免其冒領存款之事跡
    敗露，乙○○以此方式冒領甲○○○於上開帳戶內之存款共
    計新臺幣（下同）13500元，足以生損害於郵政金融管理之
    正確性及甲○○○。嗣甲○○○查看存簿發現有異而報警調
    閱佳里郵局錄影資料，始查知上情。案經甲○○○訴由臺南
    縣警察局佳里分局報請臺灣臺南地方法院檢察署檢察官偵查
    起訴。
二、本件係經被告乙○○於準備程序為有罪之表示，而經本院合
    議庭裁定由受命法官獨任以簡式審判程序加以審理，依刑事
    訴訟法第273條之2、第159條第2項之規定，不適用傳聞法則
    有關限制證據能力之相關規定；並得依同法第310條之2準用
    第454條之規定製作略式判決書（僅記載「證據名稱」），
    合先敘明。
三、證據部分：
  （一）被告乙○○於警詢、偵查及本院之自白。
  （二）告訴人甲○○○於警詢中之指述。
  （三）佳里郵局錄影翻拍照片4張；甲○○○存摺影本及交易
        明細各1張；中華郵政股份有限公司新營郵局95年9月22
        日營字第0955000850號函附佳里郵局郵政存簿儲金提款
        單4張；臺灣南投地方法院93年度訴緝字第18號判決書1
        份；臺灣高等法院被告前案紀錄表1份；本院公務電話
        紀錄1張。
四、核被告乙○○所為係犯刑法第210條、第216條之行使偽造私
    文書罪、第339條第1項之詐欺取財罪。其盜用印章之行為為
    偽造私文書之階段行為，偽造私文書之低度行為為行使偽造
    私文書之高度行為所吸收，均不另論罪。被告4次偽造佳里
    郵局郵政存簿儲金提款單，及4次詐領存款之所為，均係為
    遂行取得金錢以償還其積欠保養廠款項之目的所為之數個動
    作，且其領款之時間密接，手段相同，為接續犯，係屬實質
    一罪。又被告一提款行為觸犯行使偽造私文書及詐欺取財，
    為想像競合犯，應依刑法第55條規定，從一重之行使偽造私
    文書罪處斷。檢察官認被告所犯上開2罪，應分論併罰，尚
    有未洽。又被告有如犯罪事實欄所述之前科紀錄，有卷附臺
    灣高等法院被告前案紀錄表可按，其於5年以內再故意犯本
    件有期徒刑以上之罪，為累犯，應依法加重其刑。爰審酌被
    告前有毒品、偽造文書等前科，素行非佳，正值壯年，不思
    依靠己力賺錢償還欠款，竟擅自盜領年邁母親之存款，對母
    親及佳里郵局造成之損害程度，以及其始終坦承犯行，態度
    良好，且告訴人甲○○○並表示被告除償還全部欠款，還另
    外給付生活費用，堪認尚有悔意等一切情狀（見本院公務電
    話紀錄），量處如主文所示之刑，並諭知易科罰金之折算標
    準。
五、至被告乙○○偽造之佳里郵局郵政存簿儲金提款單私文書4
    張，因已交付佳里郵局，而非屬被告所有，故無從宣告沒收
    ；佳里郵局郵政存簿儲金提款單上之甲○○○印文，係被告
    盜用甲○○○真正之印章所蓋，是印文亦屬真正，並非偽造
    ，故亦毋庸宣告沒收，附此敘明。
六、依刑事訴訟法第449條第1項前段、第3項、第454條第1項，
    刑法第216條、210條、339條第1項、第47條第1項、第55條
    ，刑法施行法第1條之1第1項、第2項前段，逕以簡易判決處
    刑如主文。
七、如不服本判決，得自收受送達之翌日起10日內向本院提出上
    訴狀。
中　　華　　民　　國　　96　　年　　3 　　月　　29　　日
　　　　　　　　　刑事第七庭  法　官　莊玉熙
以上正本證明與原本無異。
如不服本判決，應於收受送達後10日內向本院提出上訴書狀（應
附繕本）。
　　　　　　　　　　　　　　　書記官　余富誠
中　　華　　民　　國　　96　　年　　3 　　月　　30　　日
附錄本案所犯法條全文
刑法第210 條
偽造、變造私文書，足以生損害於公眾或他人者，處5年以下有
期徒刑。
刑法第216條
行使第210條至第215條之文書者，依偽造、變造文書或登載不實
事項或使登載不實事項之規定處斷。
刑法第339條
意圖為自己或第三人不法之所有，以詐術使人將本人或第三人之
物交付者，處5年以下有期徒刑、拘役或科或併科1千元以下罰金
。
以前項方法得財產上不法之利益或使第三人得之者，亦同。
前二項之未遂犯罰之。
附表：
 ┌──┬─────────────┬───────┐
 │編號│   犯  罪  時  間         │提領金額      │
 │    │      （民國）            │（新臺幣）    │
 ├──┼─────────────┼───────┤
 │1   │95年8月1日上午11時11 分許 │3000元        │
 ├──┼─────────────┼───────┤
 │2   │95年8月2日下午1時42分許   │3500元        │
 ├──┼─────────────┼───────┤
 │3   │95年8月3日下午3時6分許    │2000元        │
 ├──┼─────────────┼───────┤
 │4   │95年8月5日上午8時50分許   │5000元        │
 └──┴─────────────┴───────┘
